臺灣高等法院臺南分院刑事判決　　　　 九十三年度上易字第三六一號　　 孝股
　　上　訴　人
　　即　被　告　甲○○○化學股份有限公司
　　　　　　　　乙○○
　　共　　　同
　　選任辯護人　蔡文斌律師
　　　　　　　　邱銘峰律師
　　　　　　　　何冠慧律師
右上訴人因違反農藥法案件，不服臺灣臺南地方法院九十二年度易字第六三號中華民
國九十三年六月十七第一審判決（起訴案號：臺灣臺南地方法院檢察署九十年度偵字
第一０九六六號），提起上訴，本院判決如左：
    主  文
原判決撤銷。
乙○○連續製造偽農藥，處有期徒刑參月，如易科罰金，以佰元折算壹日。扣案二
氯化二甲基雙啶壹佰伍拾貳桶（每桶重貳佰公斤）沒收。
甲○○○化學股份有限公司，其代表人因執行業務製造偽農藥，處罰金參萬元。
扣案二氯化二甲基雙啶壹佰伍拾貳桶（每桶重貳佰公斤）沒收。
    事  實
一、乙○○係設於台南市○區○○路二號六樓之十五之甲○○○化學股份有限公司（
    以下簡稱中科公司）之負責人，明知非經申請中央主管機關即行政院農業委員會
    （以下簡稱農委會）檢驗合格，核准登記發給許可證，不得製造農藥，而中科公
    司並未向農委會為前揭之申請，並取得許可，乙○○竟基於概括之犯意，因執行
    中科公司業務，連續於民國（下同）九十四年四月間某日，在中科公司位於台南
    縣新營市○○路六十六號之工廠內，擅自製造「二氯化二甲基雙啶」之農藥原
    體，並將之出售分別輸往國外之韓國公司Dongbu Hannong Chemical CO.，Ltd
    及泰國公司R.E.Zuelli供作農業用途。嗣經香港商捷利康亞太區有限公司台灣分
    公司具狀告發，經台南縣警察局新營分局警員會同農委會人員，於九十年五月一
    日持搜索票前往中科公司前揭工廠及隔鄰出借倉庫供中科公司堆置產品之台聯實
    業股份有限公司工廠等地搜索，查獲中科公司所有之疑似「二氯化二甲基雙啶
    」液體共一百五十二桶（每桶重二百公斤），經農委會檢驗後發現確屬「二氯化
    二甲基雙啶」之農藥原體，而循線查知上情。
二、案經香港商捷利康亞太區有限公司台灣分公司告發，由臺灣台南地方法院檢察署
    檢察官偵查起訴。
    理  由
甲、有罪部分：
一、訊據上訴人即被告乙○○固不否認有於前開時間，製造右揭之「二氯化二甲基雙
    啶」之事實，惟否認有何違反農藥管理法之犯行，辯稱：被告中科公司係經經
    濟部核准設立工廠生產「二氯化二甲基雙啶」，此有經濟部工廠登記證、臺南
    縣政府營利事業登記證可証；而被告所生產之「二氯化二甲基雙啶」係供作工
    業用途，並非製造供農藥之用，自無向農委會申請許可之必要；再被告中科公司
    出售予國外廠商，均係以該化學原料輸出，而非以農藥名稱輸出，至於所生產之
    「二氯化二甲基雙啶」雖有添加顏色，係因客戶指定而添加，作為警戒色，並
    非因供作農藥而添加顏色，而國外公司購入後作何用途，被告公司無法得知或掌
    握云云。
二、經查：
  (一)被告中科公司於前開時、地生產製造前開「二氯化二甲基雙啶」，並將之出售
    分別輸往國外之韓國公司Dongbu Hannong Chemical CO.，Ltd及泰國公司R.E.Zu
    elli之事實，為被告乙○○所不爭執，並有提貨單可資佐証；而查臺灣台南地方
    法院檢察署檢察官於九十年五月一日核發搜索票，交由台南縣警察局新營分局警
    員會同農委會人員，前往被告中科公司位於台南縣新營市之工廠及隔鄰出借倉庫
    供中科公司堆置產品之台聯實業有限公司工廠等地，所查獲之疑似農藥原體共一
    百五十二桶（中科公司工廠查獲七十二桶、台聯實業有限公司工廠查獲八十桶，
    其中台聯實業有限公司工廠所查獲之部分，確係被告中科公司所寄存，又據被告
    乙○○於偵查中所自承，並經證人陳金忠即台聯實業有限公司經理證述在卷屬實
    （見臺灣台南地方法院檢察署九十年度他字第三七○號偵查卷第一八一、一八○
    頁）；而所查獲之上揭被告中科公司所生產之物品，經農委會人員取出桶內之內
    容物採樣帶回化驗，經以高效液相層析法檢驗結果，係含巴拉刈（二氯鹽）（pa
    raquat dichloride）百分之四十五點二，此有該會九十年五月一日農藥檢驗取?
    邠鶹瞴B該會九十年五月十日（九○）農藥試化字第○九○○○二五七二號函?
    猁虓|毒物試驗所報告編號00000000號送驗樣品編號六農藥檢驗報告?
    U一份（見前揭九十年度他字第三七○號偵查卷第一四六頁）附卷可稽。
    又前揭農委會所查驗之被告中科公司所製造之巴拉刈（二氯鹽）（paraquat
    dichloride）為農藥原體；而巴拉刈（二氯鹽）為農委會公告中之中文農藥名稱
    ，國際通用農藥名稱為「PARAQUAT」，其化學名稱為『1，1‘ -dimethyl-4，4
   ‘Bipyridine dichloride』（二氯化二甲基雙啶），絕大多數作為農業用途等
    情，又有行政院農業委員會九十年五月三十日（九○）農糧字第九○○○二○五
    四八號函、九十年五月三十日（九○）農糧字第九○○一三九八五七號函（見前
    揭九十年度他字第三七○號卷內第一八九至一九○頁、第二五七至二五八頁）在
    卷可按。綜上所述，被告中科公司所生產之「二氯化二甲基雙啶」，確係農藥
    管理法所規範之農藥原體，足堪認定。
  (二)次按農藥管理法第十一條規定：「農藥非經申請中央主管機關檢驗合格，核准登
    記發給許可證，不得製造、加工或輸入。」；第六條第一款復規定：農藥經檢查
    或檢驗而未經核准擅自製造，屬本法所稱偽農藥。被告中科公司生產前揭農藥原
    體「巴拉刈」（二氯鹽）即化學名稱「二氯化二甲基雙啶」之產品，並未向中
    央主管機關農委會申請檢驗合格並經核准登記發給許可證一節，又經證人即農委
    會技正劉天成證述在卷（見前揭九十年度他字第三七○號偵查卷第八一頁背面）
    ，復有行政院農業委員會普通名稱查許可證及廠牌名稱資料表二份（見前揭九十
    年度他字第三七○號偵查卷第一二八至一三○頁）附卷可參。是依前開之規定，
    上開經農委會檢驗之被告中科公司所生產之「二氯化二甲基雙啶」，即屬偽農
    藥無訛。
  (三)被告乙○○雖辯稱其所生產之「二氯化二甲基雙啶」，係供工業用途使用，且
    中科公司係經經濟部核准設立工廠生產「二氯化二甲基雙啶」，此有經濟部工
    廠登記證、臺南縣政府營利事業登記證可証，中科公司生產之「二氯化二甲基雙
    啶」既係供作工業用途，並非製造供農藥之用，自無向農委會申請許可之必要
    ；再中科公司出售予國外廠商，均係以該化學原料輸出，而非以農藥名稱輸出，
    至於所生產之「二氯化二甲基雙啶」雖有添加顏色，係因客戶指定而添加，作
    為警戒色，並非因供作農藥而添加顏色，而國外公司購入後作何用途，被告公司
    無法得知或掌握云云。然查：
  1.被告中科公司所生產之「二氯化二甲基雙啶」，經韓國公司Dongbu Hannong
    Chemical CO.，Ltd購入使用後，係供作農藥使用，並作為農業上之除草劑；另
    泰國公司R.E.Zuellig購入使用後，亦是供農業用途，此有駐韓國代表處九十二
    年九月一日韓部字第○九二○○○○七五○○號函一份以及駐泰國代表處九十二
    年十月一日泰經字第九八七號函所附泰國公司R.E.Zuellig覆函影本一紙（見原
    審卷(一)第三一五頁、三一九頁）在卷可查，該二公司所購入之「二氯化二甲基雙
    啶」均係【供作農業用途而非工業用途】，則被告中科公司、乙○○既與上開
    國外公司有所交易，對於該國外公司之性質及購入後作何用途，衡情豈有不知之
    理，被告所辯其對於國外公司購入後作何用途無法掌握云云，已無可取；況被告
    乙○○於原審審理時，亦自承伊於製造「二氯化二甲基雙啶」時，知道該產品
    可作農業用等語；再參酌「二氯化二甲基雙啶」之顏色為褐色至紅棕色，然而
    作為農藥使用之「巴拉刈」農藥原體或成品農藥，其顏色為深藍綠色之警戒色，
    而添加警戒色之目的，在於避免農藥消費者（農民）及一般大眾誤食，造成生命
    之危險，又經農委會以九十年八月十四日日（九○）農糧字第九○○一三九八五
    七號函覆在案（見他字卷第二五七頁起）；暨查獲之被告中科公司生產之「二氯
    化二甲基雙啶」確有添加深藍綠色之警戒色，又有農委會上開函文及農委會農
    業藥物毒物試驗所農藥檢驗報告附卷足憑（見他字卷第一四六頁）；嗣經本院再
    向行政院農業委員會動植物防疫檢疫局函詢結果，經該局函覆稱【本案前經舉發
    人及行政院農業委員會所提供之事證顯示，本涉案人係以「巴拉刈42%SL（
    Paraguat）農藥之報關單報運該貨品出口，足以顯示本案產品供作農業用途明確
    】等語，此有該局九十四年一月十七日防檢三字第０九四一四００六三三號函在
    卷足憑，則若果真被告所生產之「二氯化二甲基雙啶」確僅供作工業用途使用
    ，豈有所販售之「二氯化二甲基雙啶」，經韓國公司Dongbu Hannong
    Chemical CO.，Ltd、泰國公司R.E.Zuellig購入使用後，竟供作農業用途，則被
    告所辯其生產之「二氯化二甲基雙啶」僅供作【工業用途】云云，已難信採。
  2.再者，被告中科公司及乙○○雖辯稱【中科公司生產之「二氯化二甲基雙啶」
    ，係供工業用途使用，且中科公司係經經濟部核准設立工廠生產「二氯化二甲基
    雙啶」，此有經濟部工廠登記證、臺南縣政府營利事業登記證可証，中科公司
    生產之「二氯化二甲基雙啶」既係供作工業用途，並非製造供農藥之用，自無
    向農委會申請許可之必要】云云。惟按農藥管理法係政府為保護農業生產，防止
    農藥危害，而特別制定，稽其性質，係為促進農藥工業發展之特定目的，而科以
    製造、加工及輸入農藥者一定義務，是若所產製之「二氯化二甲基雙啶」，供
    作農藥用途，則須遵守農藥管理法及其他相關法規之規範。若「二氯化二甲基雙
    啶」確供作其他非農藥用途，且無【變相流作農業使用】，則非屬農藥管理法
    管理之範疇，此又有行政院農業委員會九十年六月十四日（九０）農糧字第九０
    ０一二五五０六號函附於本院卷足憑，依此，被告中科公司雖經經濟部核准設立
    工廠產製「二氯化二甲基雙啶」，固有經濟部工廠登記證、臺南縣政府營利事
    業登記證可証，但依其工廠登記証、營利事業登記證內容，中科公司產製之「二
    氯化二甲基雙啶」僅得供【工業用途】，若中科公司將之變相供作農業用途，
    即須經農委會許可，難以其曾經經濟部核准設立工廠產製「二氯化二甲基雙啶
    」，即得據為免責之依據，被告中科公司及乙○○此部分所辯，已難信採。況被
    告中科公司所生產之「二氯化二甲基雙啶」，販售與韓國公司Dongbu Hannong
    Chemical CO.，Ltd，及泰國公司R.E.Zuellig後，亦均經上開二家公司供作農業
    用途，已如前述，足見被告中科公司所產製之「二氯化二甲基雙啶」有【變相
    流作農業使用】之情事，則依行政院農業委員會上開函文所載，仍須依農藥管理
    法之規定，經農委會許可始得製造，是被告乙○○所辯稱被告中科公司所生產之
    「二氯化二甲基雙啶」僅作工業使用，顯與實情不符，顯難以中科公司業經經
    濟部工廠設立許可，即據為其有利之依據。
  (四)綜上所述，被告中科公司、乙○○確有未經農委會許可即擅自產製「二氯化二甲
    基雙啶」，販售輸出國外公司供作農業用途之事實，彼等所辯，顯係事後卸責
    之詞，不足採信，本件事證已臻明確，被告等之犯行堪以認定。
三、按被告乙○○係被告中科公司之負責人，因執行業務而生產上開偽農藥，核其所
    為，係犯農藥管理法第四十三條第一項之罪。被告乙○○先後二次生產偽農藥之
    犯行，時間緊接，犯罪基本構成要件相同，顯係基於概括之犯意反覆為之，應依
    連續犯之規定論以一罪，並加重其刑。被告中科公司則應依同法第四十七條之規
    定處罰之。
四、原審以被告中科公司、乙○○罪証明確，因予論罪科刑，固非無見。但查：被告
    中科公司、乙○○除於九十年四月間，產製「二氯化二甲基雙啶」，並將之出
    售分別輸往國外之韓國公司Dongbu Hannong Chemical CO.，Ltd 及泰國公司
    R.E.Zuelli供作農業用途外，尚無其他証據足証被告中科公司、乙○○自八十九
    年間即有產製「二氯化二甲基雙啶」供作農業用途之事實，詳後述。原審遽認
    被告中科公司、乙○○亦有此部分之犯行，顯有未當。被告中科公司、乙○○上
    訴否認犯罪，並以前開情詞指摘原判決不當，固無理由，但原判決既有上開可議
    之處，自屬無可維持，應由本院予以撤銷改判。爰審酌被告中科公司、乙○○犯
    罪之動機、目的、手段、本案所查獲之「二氯化二甲基雙啶」計有一百五十二
    桶（每桶重二百公斤）、以及犯罪後否認犯行之態度等一切情狀，分別量處如主
    文所示之刑，並就被告乙○○部分諭知易科罰金之折算標準，以資懲戒。另查獲
    之「二氯化二甲基雙啶」一百五十二桶（每桶重二百公斤），係屬查獲之偽農
    藥，均依農藥管理法第五十三條第一項之規定依刑法第三十八條第一項第二款宣
    告沒收。
乙、不另為無罪諭知部分：
一、公訴意旨另以：被告中科公司、乙○○除有前開犯行外，另基於概括之犯意，被
    告乙○○因執行中科公司業務，自八十九年間某日起，連續在中科公司位於台南
    縣新營市○○路六十六號之工廠內，擅自製造「二氯化二甲基雙啶」之農藥原
    體，並將之出售輸往國外云云。
二、訊據被告中科公司、乙○○均堅詞否認有此部分之犯行，辯稱被告中科公司係經
    經濟部核准設立工廠生產「二氯化二甲基雙啶」，此有經濟部工廠登記證、臺
    南縣政府營利事業登記證可証；而被告所生產之「二氯化二甲基雙啶」係供作
    工業用途，並非製造供農藥之用，自無向農委會申請許可之必要等語。
三、經查：
  (一)被告中科公司係經經濟部核准設立工廠生產「二氯化二甲基雙啶」，該公司確
    有產製「二氯化二甲基雙啶」之事實，業據被告乙○○供明在卷，並有經濟部
    工廠登記證、臺南縣政府營利事業登記證可証，此部分之事實堪以認定。
  (二)按「二氯化二甲基雙啶」之用途甚廣，除可供【農業用途外】，尚可供工業用
    途，若供作工業用途，係屬特用化學品，可廣泛應用在光電顯示器、電鍍光澤劑
    、乾燥促進劑、生物氧化還原指示劑等，此業據經濟部工業局於九十三年十二月
    二十九日，以工化字第０九三００四三一三一０號函附相關資料可稽（附於本院
    卷），是「二氯化二甲基雙啶」並非僅供【農業用途】甚明。再依經濟部工業
    局上開函文所載，因「二氯化二甲基雙啶」係一般化學工業產品，具有毒性，
    為了安全起見，實際作業上，廠商可添加警戒色；另依前開行政院農業委員會九
    十年六月十四日（九０）農糧字第九００一二五五０六號函可知，若中科公司所
    產製之「二氯化二甲基雙啶」，係供作農藥用途，則須遵守農藥管理法及其他
    相關法規之規範。若「二氯化二甲基雙啶」確供作其他非農藥用途，且無【變
    相流作農業使用】，則非屬農藥管理法管理之範疇，自無須經農委會許可。依此
    ，被告中科公司是否須依農藥管理法及其他相關法規之規範經農委會許可產製「
    二氯化二甲基雙啶」，應以該公司所產製之「二氯化二甲基雙啶」究係供作
    【農業用途或工業用途】而定，若僅供【工業用途】，因該公司已取得經濟部工
    廠設立登記及營利事業登記，無須經農委會許可，但若有供【農業用途】，則須
    經農委會之許可。至於「二氯化二甲基雙啶」是否添加警戒色，則非判斷被告
    中科公司產製之「二氯化二甲基雙啶」是否供作【農業用途】之唯一標準甚明
    。查被告除販售「二氯化二甲基雙啶」與前開韓國公司Dongbu Hannong
    Chemical CO.，Ltd及泰國公司R.E.Zuelli供作農業用途外，尚查無其他証據足
    証被告中科公司或乙○○有將「二氯化二甲基雙啶」再供其他農業用途之情事
    ，則縱令被告中科公司、乙○○自八十九年間起即產製「二氯化二甲基雙啶」
    ，並有添加警戒色之情事，亦難認有何供作【農業用途】使用之情事，而須經農
    委會許可之必要。
  (三)此外，檢察官復未提出其他補強証據，以資証明被告中科公司、乙○○自八十九
    年間起產製之「二氯化二甲基雙啶」確係供作【農業用途】，本件又無其他証
    據可資証明，自難以被告中科公司產製「二氯化二甲基雙啶」，即認均須經農
    委會許可，而據為被告不利之証據。從而被告中科公司、乙○○此部分犯行，尚
    屬不能証明。惟公訴人認被告中科公司、乙○○此部分犯行，與前開有罪部分為
    連續犯之裁判上一罪關係，爰不另為無罪判決之諭知。
據上論斷，應依刑事訴訟法第二百九十九條第一項前段、農藥管理法第四十三條第一
項、第四十七條、第五十三條第一項，刑法第十一條前段、第五十六條、第三十八條
第一項第二款、第四十一條第一項前段，罰金罰鍰提高標準條例第一條前段、第二條
，判決如主文。
本案經檢察官許仲瑩到庭執行職務。
中      華      民      國    九十四    年      三      月      二      日
                                     臺灣高等法院臺南分院刑事第四庭
                                             審判長法官  鄭  文  肅
                                                   法官  蔡  美  美
                                                   法官  陳  珍  如
右正本證明與原本無異。
不得上訴。
                                              法院書記官  周  美  莉
中      華      民      國    九十四    年      三      月      三      日
附錄法條：
農藥管理法第四十三條：
製造、加工或輸入偽農藥者，處三年以下有期徒刑，得併科五萬元以下罰金。
前項之未遂犯罰之。
農藥管理法第四十七條：
法人之代表人、法人或自然人之代理人、受雇人或其他從業人員，因執行業務，犯第
四十三條或第四十五條之罪者，除依各該條規定處罰其行為人外，對該法人或自然人
亦科以各該條之罰金。
